臺灣苗栗地方法院刑事裁定　　　　　　　100年度聲再字第6號
再審聲請人
即受判決人　陳子良
上列再審聲請人即受判決人因竊盜案件，對於中華民國99年9 月
7 日本院99年度易字第899 號確定判決（起訴案號：臺灣苗栗地
方法院檢察署99年度偵字第4392號) ，聲請再審，本院裁定如下
：
    主  文
再審之聲請駁回。
    理  由
一、本件聲請再審意旨略以：再審聲請人即受刑人陳子良係受案
    外人邱創揆之託，於民國99年8 月15日凌晨4 時30分，駕駛
    聲請人所有之自小客車，前往台72線道路轉溝水閘道下方之
    交叉路口處，載運邱某所取得之鋁條、鋁板等物。聲請人至
    現場時，車輛右前輪爆胎，停在路邊，適有兩位福基派出所
    著便服之員警，持槍喝令聲請人下車，隨即對聲請人搜身、
    搜車，但一無所獲。警員問偷竊地點為何，聲請人心生畏懼
    ，只得配合前往。於入口處，因柵門有鎖頭鎖住，警員以聲
    請人車上鑰匙逐一試用，均無法開啟，只得用照相機在鐵柵
    門外往內拍照，並在他處尋得鋁條、鋁板及頭燈等物。聲請
    人連同上開尋得之物品被帶回福基派出所，於作筆錄前警員
    表示如聲請人配合將可不必驗尿，聲請人才配合。原判決所
    憑之螺絲起子係警員自派出所辦公服務台前右邊抽屜取出，
    聲請人自始至終均未曾碰觸過，可驗指紋以證之；又頭燈為
    邱創魁所有，亦非被告之物；證人即交通部公路總局第二區
    養護工程處苗栗工務段財產管領人蕭文欽作偽證，其稱扣案
    之贓物是鐵條、鐵板，事實上為鋁條、鋁板，與事實不符云
    云。
二、按「聲請再審，由判決之原審法院管轄。」刑事訴訟法第42
    6 條第1 項定有明文；又再審係對確定判決認定事實錯誤而
    設之救濟程序，應以確定判決為聲請再審之客體，方為適法
    ，倘第一審判決曾經上訴之程序加以救濟，嗣於上訴審就事
    實已為實體審判認定並駁回上訴而告確定，則應以該第二審
    確定判決為聲請再審之對象，並向該第二審法院提出。然若
    上級審法院以上訴不合法，從程序上判決駁回上訴者，聲請
    再審之對象為原法院之判決，並非上級審法院之程序判決，
    該再審案件，仍應由原判決之法院管轄（最高法院93年度台
    聲字第2 號裁定參照）。查本件聲請人所涉竊盜案件，經臺
    灣苗栗地方法院檢察署檢察官以99年度偵字第4392號提起公
    訴，嗣經本院於民國99年9 月7 日以99年度易字第899 號判
    處被告陳子良犯攜帶兇器竊盜罪，處有期徒刑8 月，經被告
    提起上訴後，經臺灣高等法院臺中分院於99年11月18日以99
    年度上易字第1436號判決駁回其上訴，因不得上訴於第三審
    法院而確定，此有前開裁判書及臺灣高等法院被告前案紀錄
    表各1份在卷可稽，並經本院調取前開案卷核閱無誤。而上
    開臺灣高等法院臺中分院判決係認聲請人提起上訴，未以書
    狀敘述具體理由，不合法律上之程式而予以駁回，自屬「程
    序上之判決」，依上開規定聲請人據以聲請再審之對象應為
    本院99年度易字第899 號之實體判決，本院自屬判決之原審
    法院，聲請人向本院聲請再審，符合再審程序之管轄規定，
    合先敘明。
三、按「有罪之判決確定後，有下列情形之一者，為受判決人之
    利益，得聲請再審：（一）、原判決所憑之證物已證明其為
    偽造或變造者。（二）、原判決所憑之證言、鑑定或通譯已
    證明其為虛偽者。（三）、受有罪判決之人，已證明其係被
    誣告者。（四）、原判決所憑之通常法院或特別法院之裁判
    已經確定裁判變更者。（五）、參與原判決或前審判決或判
    決前所行調查之法官，或參與偵查或起訴之檢察官，因該案
    件犯職務上之罪已經證明者，或因該案件違法失職已受懲戒
    處分，足以影響原判決者。（六）、因發現確實之新證據，
    足認受有罪判決之人應受無罪、免訴、免刑或輕於原判決所
    認罪名之判決者。前項第1 款至第3 款及第5 款情形之證明
    ，以經判決確定，或其刑事訴訟不能開始或續行非因證據不
    足者為限，得聲請再審。」刑事訴訟法第420 條定有明文。
    又按所謂「發現確實之新證據」，係指就新證據之本身形式
    上觀察，毋須經調查程序，顯然可認為足以動搖原確定之判
    決者而言；且指該證據於事實審法院判決前業已存在，為法
    院、當事人所不知，不及調查斟酌，至其後始行發現，且就
    證據本身形式觀察，固不以絕對不須經過調查程序為條件，
    但必須顯然可認為足以動搖原有罪之確定判決，而為受判決
    人無罪、免訴、免刑或輕於原判決所認罪名之判決者為限。
    亦即，該「新證據」須可認為確實具有足以動搖原確定判決
    ，而對受判決人為更有利判決之「確實性」外，尚須具備該
    證據係在事實審法院於判決前已存在，因未經發現，不及調
    查斟酌，或審判時未經注意，至其後始行發現之「嶄新性」
    （新穎性）特質，二者均屬不可或缺，倘若未具備上開「確
    實性」與「嶄新性」二種聲請再審新證據之特性，即不能據
    為聲請再審之原因（最高法院40年臺抗字第2 號判例、90年
    度臺抗字第71號裁判意旨參照）。再按刑事訴訟法第420 條
    第1 項第6 款所謂「發見確實之新證據」，係指該證據於事
    實審法院判決前已經存在，為法院、當事人所不知，不及調
    查斟酌，至其後始行發見，且就證據本身形式上觀察，固不
    以絕對不須經過調查程序為條件，但必須顯然可認為足以動
    搖原有罪確定判決，而為受判決人無罪、免訴、免刑或輕於
    原判決所認罪名之判決者為限。倘受判決人因對有利之主張
    為原審所不採，事後提出證明，以圖證實在原審前所為有利
    之主張為真實，據以聲請再審，該項證據既非判決後所發見
    ，顯難憑以聲請再審。此受理聲請再審之最後事實審法院，
    應就聲請再審理由之所謂「新證據」，是否具備事實審判決
    前已經存在，為法院、當事人所不知，事後方行發見之「嶄
    新性」，及顯然可認足以動搖原有罪確定判決，應為無罪、
    免訴、免刑或輕於原判決罪名之「顯然性」二要件，加以審
    查，為判斷應否准予開始再審之準據（最高法院33年抗字第
    70號判例、50年台抗字第104 號判例、85年度臺抗字第308
    號裁定要旨參照）。次按法院認為聲請再審無再審理由者，
    應以裁定駁回之，刑事訴訟法第434 條第1 項亦有明定。
四、經查：
（一）有罪之判決確定後，原判決所憑之證物已證明其為偽造或
      變造及原判決所憑之證言、鑑定或通譯已證明其為虛偽者
      ，為受判決人之利益，得聲請再審。但上述情形之證明，
      以經判決確定或其刑事訴訟不能開始或續行非因證據不足
      者為限，刑事訴訟法第420 條第1 項第1 款、第2 款，第
      2 項定有明文。所謂原判決所憑之證言已證明其為虛偽者
      ，除已經確定判決證明為虛偽者外，必須有相當證據足以
      證明其為虛偽，始屬相符（最高法院46年台抗字第8 號判
      例參照）。本件聲請人指稱原判決所憑之螺絲起子是警員
      從派出所辦公服務台前右邊抽屜取出；頭燈是案外人邱創
      魁所有，均非聲請人所有之物；證人即交通部公路總局第
      二區養護工程處苗栗工務段財產管領人蕭文欽作偽證，其
      稱扣案之贓物是鐵條、鐵板，事實上為鋁條、鋁板，與事
      實不符云云。惟聲請人並未提出任何確定判決，以證明上
      開刑事判決，所憑之證物係偽造、變造或蕭文欽為偽證之
      證明，且亦未具體敘明其刑事訴訟不能開始或續行非因證
      據不足之情形，以供本院判斷，僅空言主張為偽造、變造
      或虛偽，本院實難認以此聲請再審為有理由。
（二）本件聲請人所據以聲請再審之理由，無非係以其受案外人
      邱創揆之託，才於99年8 月15日凌晨4 時30分，駕車至台
      72線道路轉溝水閘道下方之交叉路口處，載運邱某所取得
      之鋁條、鋁板等物。至現場時，因車輛右前輪爆胎，停在
      路邊，適有兩位福基派出所著便服之員警，持槍喝令被告
      下車，隨即對被告搜身、搜車，被告心生畏懼，只得配合
      。回福基派出所作筆錄前警員表示如配合將可不必驗尿，
      才承認竊盜犯行。扣案之鋁條、鋁板係在他處查得；螺絲
      起子係警員自派出所辦公服務台前右邊抽屜取出；頭燈為
      邱創魁所有，均非被告之物，故應受無罪之判決。惟查，
      聲請人上開陳述於原審審理時已經表示，嗣後提起上訴，
      於上訴狀中又再為相同陳述（詳見本院99年度易字第899
      號卷第9 頁背面、第10頁），此經本院調取本院99年度易
      字第899 號及臺灣高等法院臺中分院99年度上易字第1436
      號刑事卷宗全卷核閱無訛，聲請人並未舉出原訴訟程序中
      所未提出之具體證據方法，徒就卷宗內業已存在之事證，
      針對法院取捨認定之職權行使加以指摘，顯有未洽。又原
      判決已於理由中載明聲請人於審理中坦承犯行，以及原判
      決認定聲請人有罪之證據及理由，原審法院本於自由心證
      予以取捨、判斷後，認為可採，並於判決理由中敘明，聲
      請人自不得對此證據持相異評價，作為聲請再審之理由，
      揆諸前揭最高法院判例、判決意旨，自不得據為聲請再審
      之原因。
五、綜上所述，聲請人聲請再審為無理由，應予駁回。
據上論斷，應依刑事訴訟法第434 條第1 項，裁定如主文。
中    華    民    國  100     年    10    月    28    日
               刑事第二庭    審判長法  官  楊清益
                                   法  官  周靜妮
                                   法  官  呂曾達
以上正本證明與原本無異。
如不服本裁定，應於裁定送達後5日內向本院提出抗告狀。
                                   書記官  劉容辰
中    華    民    國   100    年    10    月    28    日